【裁判字號】    88,訴,353
【裁判日期】    890307
【裁判案由】    誣告
【裁判全文】
臺灣士林地方法院刑事判決                          八十八年度訴字第三五三號
    公  訴  人  臺灣士林地方法院檢察署檢察官
    被      告  丙○○
    選任辯護人  吳宜財
右列被告因誣告案件，經檢察官提起公訴 (八十八年度偵字第三○○二號），本院判
決如左：
    主  文
丙○○意圖他人受刑事處分，向該管公務員誣告，處有期徒刑陸月。緩刑年。
    事  實
一、丙○○之妻丁○○原積欠甲○○之妻會款，經甲○○屢為催討而未清償，於八十
    八年三月四日下午三時許，甲○○因在工地得空，即前往附近之台北市○○路○
    段六十九巷三十五號五樓丙○○公寓住宅樓下，欲尋找丙○○索討會款，因丙○○不在，甲○○即在公寓樓下等候，適丙○○返家，二人即一同上樓至丙○○住
    處，甲○○向丙○○索討會款，丙○○表示無錢清償，並請甲○○至其臥房，觀
    看其家中尚有何值錢財物可供變換金錢，二人因丙○○無法還錢而發生口角，丙○○突然揚言要報警，控告甲○○非法侵入住宅，甲○○聞言深怕遭誤解，隨即
    下樓，於當日下午三時三十五分五十五秒在公寓樓下撥一一○電話報警處理。丙○○於下午三時三十五分、下午三時四十九分也在住處撥一一○電話報警。嗣經
    警員張振興至現場處理，見二人所談多是財務糾紛，遂請二人回台北市政府警察
    局大同分局建成派出所協調解決，終因未能談成而離去。丙○○返家後，於同日
    下午五時三十分許，偕其不知情之妻子至建成派出所，意圖甲○○受刑事處分，
    向建成派出所警員報案，誣指甲○○侵入其住宅行竊現金新台幣四千元、及丁○○之身分證一枚。經警通知甲○○至派出所訊問，甲○○除否認侵入住宅行竊外
    ，同時提出丙○○誣告之告訴。嗣經台灣士林地方法院檢察署檢察官以八十八年
    度偵字第三○○二號對甲○○涉嫌竊盜案為不起訴處分確定。
二、案經甲○○訴由台北市政府警察局大同分局移送台灣士林地方法院檢察署檢察官
    偵查起訴。
    理  由
一、訊據被告丙○○矢口否認有誣告犯行，辯稱：於八十八年三月四日下午三時許，
    伊欲取妻子之身分證而回到家中，在客廳發現妻子皮包已被打開，其內找不到身
    分證，又發現臥室被動過，因為想上廁所，發現廁所門鎖著，即用一元硬幣打開
    ，結果看到甲○○，甲○○隨即奪門而出衝下樓，被告則馬上報警，並未誣告云
    云。惟查：
  （一﹚右揭事實，業據告訴人甲○○指訴明確。且被告之妻丁○○積欠告訴人之妻
        會款，並經被告與丁○○承認。而告訴人陳稱因承包工程在被告住家附近，
        但被告工廠在汐止，伊雖曾去過汐止討債，但太遠，被告大部分時間也不在
        住家附近之公司，因此告訴人會去被告住家樓下按電鈴等情，並無何不合理
        之處。且被告確實於上開上班時間，返回住處，足見被告所指告訴人不可能
        在該處等候被告云云，並不足採。
  （二﹚被告指訴甲○○侵入其住宅竊盜云云，然被告住宅大門並未遭破壞，此業據
        被告自承明確，警方趕至現場，告訴人與被告均在被告住宅樓下等候警方，
        並經在現場處理之員警乙○○證實，乙○○同時證稱伊到現場時，被告與告
        訴人都在講一些財務上的糾紛，被告雖向告訴人要身分證，說告訴人為什麼
        躲在他家浴室，但告訴人則稱是被告帶他上樓的，二人大都在談論財務糾紛
        ，因此伊把二人帶回派出所。被告之大門未遭破壞，頂樓也無處可攀爬，而
        其二人至派出所協調，都在談金錢之糾紛，沒有談到竊盜，直到雙方回去後
        ，又過了約二小時，被告才與其妻來報案等情甚詳（見檢方八十八年三月二
        十四日訊問筆錄、及本院八十八年八月三日訊問筆錄）。衡諸常情，倘告訴
        人確曾侵入被告住宅，被告一定憤怒有加，豈有心情與告訴人大談財務之事
        ，而未向警員詳述遭竊過程，迄由派出所返家後經過二小時再返回報案，其
        報案情形顯違常理。
  （三﹚告訴人於同日撥甲○○一一○電話報警，訴說原委達五分鐘之久，此有通聯
        紀錄一張在卷可憑。參諸犯罪者之心態，告訴人苟因侵入住宅，遭被告發現
        ，畏避猶恐不及，告訴人卻立即報案，並在現場等候員警，足見其並非侵入
        被告住宅，而係在被告指摘其侵入住宅時，恐遭誣陷，故留在原處說明。又
        被告以鑰匙開門進入家中，並無任何異狀，倘告訴人係以非法方法侵入，人
        在屋內，豈有將大門鎖好，不便自己逃逸之理？
  （四﹚被告於警訊中指稱其於當日下午三時十分許，返家要拿妻子之身分證，打開
        門鎖，進入屋內，發現沙發上皮包被打開，未發現身分證，走到房間發現衣
        櫃內下層被翻開，發覺有異就到廁所察看，發現門反鎖，經用硬幣打開，發
        現告訴人衝出，跑到樓下，就立即報警，約五分鐘發現地址報錯，又報警更
        正後，約五分鐘至樓下等警方，警方到達現場二人均在場等語，就其為何到
        廁所察看，與在本院調查中所稱係因有尿意，而到廁所乙節，有所不同。且
        一般人發現家中可能有人侵入，應有緊張、查明詳情之心情，被告卻於發現
        家中可能遭小偷之後，打算回公司，自稱出門前上廁所，才發現告訴人再廁
        所云云（見本院八十八年十一月二十三日訊問筆錄﹚，實屬違常。再核台北
        市政府警察局於八十八年八月十六日以北市警勤字第八八二七○三一七○○
        號函檢送之勤務指揮中心受理各類案件紀錄單，被告報案時間為八十八年三
        月四日十五時三十五分、及同日十五時四十九分，被告於第二通電話報案後
        經過五分鐘，即下樓，告訴人也在樓下等候。而依告訴人之上開電話通聯紀
        錄，告訴人於十五時三十五分五十五秒報案，報案電話通話至十五時四十一
        分二十六秒，足見告訴人於被告報案時，隨即下樓報案，並未有何耽擱，告
        訴人如有竊取物品，應會在下樓後，先行離開藏匿贓物，而非報案通話五分
        多鐘。
  （五﹚綜上所述，被告明知告訴人未侵入其住宅竊盜，竟設詞誣指，其有使告訴人
        受刑事處分之誣告意圖至為灼然，被告空言否認，及證人丁○○附和之詞，
        均不足憑採，其犯行堪以認定，應予依法論科。又被告聲請對於告訴人測謊
        一節，因本件事證已明，核無調查之必要，附此明。
二、核被告所為，係犯刑法第一百六十九條第一項之誣告罪。爰審酌被告犯罪之動機
    、手段、犯行對被害人所生危害程度、犯後之態度，暨司法機關因其犯行而為不
    當之行使，浪費司法資源等一切情狀，量處如主文所示之刑。末查，被告前未曾
    受有期徒刑以上刑之宣告，此有本院被告全國前案紀錄表一份在卷可稽，因一時
    失慮，偶罹刑典，經此刑之宣告後，應知警惕而無再犯之虞，本院因認暫不執行
    其刑為當，予以宣告緩刑三年，用啟自新。
三、據上論斷，應依刑事訴訟法第二百九十九條第一項前段，刑法第一百六十九條第
    一項、第七十四條第一款，判決如主文。
本案經檢察官李學玨到庭執行職務
中      華      民      國      八十九      年      三      月    七    日
                                  臺灣士林地方法院刑事第二庭
                                          法  官  趙  文  卿
右正本證明與原本無異。
如不服本判決，應於判決送達後十日內，向本院提出上訴狀。
                                          書記官  吳  雅  菁
中      華      民      國      八十九      年      三      月    七    日


司法院資訊處製作；財團法人民間司法改革基金會備份。
